臺灣臺中地方法院刑事判決　　　　　　　　　　　　　九十年度易字第三八六四號
　　公　訴　人　臺灣臺中地方法院檢察署檢察官
　　被　　　告　己○○
右列被告因侵占等案件，經檢察官提起公訴（九十一年度偵字第二一七八八號），本
院判決如左：
    主  文
己○○連續意圖為自己不法之所有，而侵占自己持有他人之物，科罰金肆仟元，如易
服勞役，以參佰元折算壹日。
被訴背信部分無罪。
    事  實
一、緣己○○前於民國八十八年十二月二十八日至八十九年十二月五日期間任職國信
    保股份有限公司（下稱國信公司）保全員，派駐於臺中縣潭子鄉○○路八十七巷
    四十三弄二十四號大蘋果社區Ｃ區擔任管理員，其業務為門禁管制、收取信件及
    代收管理費之工作。其藉由擔任該社區管理員之便，基於意圖為自己不法之利益
    之概括犯意，因住戶辛○○、丙○○於八十九年七月間（公訴人誤為八十九年十
    一月間）在大蘋果社區大樓管理室分別交付新臺幣（下同）三千一百二十元（共
    計六千二百四十元），另行委請己○○代為繳納第四臺有線電視收訊費，詎己○○僅將上開款項各代繳一千五百六十元（共計三千一百二十元），而連續將其餘
    三千一百二十元侵占入己，復於八十九年十一月間某日，大蘋果社區Ｃ區管理委
    員會委由國信公司總幹事謝東權交付之八十九年十一月份之大樓機電保養費二千
    元予己○○，請其轉交予麥荃電機興業有限公司（下稱麥荃公司），詎己○○並
    未轉交，侵吞入己，連續侵占上開款項。
二、案經國信公司訴請由臺灣臺中地方法院檢察署檢察官偵查起訴。
    理  由
甲、有罪部分：
一、訊據被告固坦承其曾擔任國信公司保全員，派駐於臺中縣潭子鄉○○路八十七巷
    四十三弄二十四號大蘋果社區Ｃ區任職管理員，並確有為證人即住戶辛○○、丙○○代繳第四臺費用之事實，惟矢口否認有何侵占之犯行，辯稱其代收款項均有
    收據，且收據均有繳交給住戶，而國信公司積欠其薪水三萬五千元，如其有意侵
    占款項，不會只侵占這麼少，至於機電費用一事，因機電費用均係於下個月始收
    取上個月之費用，其於八十九年十一月早已離職，自無代收繳納機電費用一事云
    云。經查：被告前於八十八年十二月二十八日至八十九年十二月五日期間任職一
    節，據告訴人國信公司之代表人甲○○於本院審理中指述明確，復有勞工保險卡
    、勞工保險退保申報表、國信生活事業（股）公司個人履歷資料卡、個人服裝領
    用紀錄卡影本各一件在卷可憑。而被告為證人即住戶辛○○、丙○○代繳第四臺
    費用僅繳納一半之事實，業據證人即住戶辛○○、丙○○及前大蘋果社區大樓管
    理委員會主任委員庚○○於本院審理中證述明確，證人丙○○於審理中證稱其有
    委請被告代繳一次有線電視費用，其將款項直接交予被告，計三千一百二十元，
    過了三個月有線電視公司又來找我收錢，我才知道被告只幫我繳了一半，欠繳部
    分嗣後管理公司有退費等語。證人辛○○於本院審理中證稱其有一次請被告代繳
    第四臺費用，是在八十九年七月間，請被告代繳半年期三千一百二十元，但被告
    只繳三月，有給我收據，收據上記載一千五百六十元，但當時我沒注意到，是三
    個月後第四臺業者來向我收錢我才知道的，嗣後知道另一位住戶丙○○有相同的
    情形，方才向管理委員會主委反應等語。證人即前大蘋果社區大樓管理委員會主
    任委員庚○○於本院審理中證稱有線電視費用部分，其費用每次收取三個月，證
    人辛○○、丙○○二人是委請被告代繳六個月費用，收據上是打收取一千五百二
    十元，但以原子筆劃掉，寫上三千一百二十元，事後證人辛○○向其反應此事時
    其有看過收據等語。而參諸被告於審理中原先辯以其已離職，並未代收第四臺費
    用云云，嗣證人辛○○、丙○○證述後始改稱確有代為繳納云云，顯見被告所辯
    無非卸責之詞，不足採信。另就被告未轉交麥荃公司機電保養費二千元而予侵占
    入已一節，業據告訴人國信公司之代表人甲○○及代理人廖瓊如於偵訊時指訴綦
    詳，復有案外人謝東權於八十九年十二月十九日之大蘋果社區Ｃ區管理員己○○
    賠償案簽呈影本一份可憑。被告雖辯以其早已離職云云，惟查被告係於八十九年
    十二月五日方始離職，業據告訴人國信公司之代表人甲○○指訴明確，復有勞工
    保險退保申報表影本一份在卷可參，顯見被告辯以早已離職一節，顯與事實不符
    。而被告於審理中復自承告訴人國信公司總幹事謝東權有交付機電保養費用等情
    ，顯見案外人已有代管理委員會交付其機電保養費用一節，應無疑義。被告或辯
    以其於十一月份離職云云，復辯以於十月份離職，並未收到十一月份之款項云云
    ，益徵其所辯當非真正，不足採信。綜上，被告上開侵占犯行事證明確，被告犯
    行洵堪認定，應予依法論科。
二、核被告所為，係犯刑法第三百三十五條第一項之普通侵占罪。公訴人認被告係犯
    刑法第三百三十六條第二項業務侵占罪云云，惟查被告之職務為門禁管制、收取
    信件及代收管理費一節，業據告訴人國信公司代表人甲○○於本院審理中陳明，
    顯見代住戶繳納第四臺有線電視收訊費用係住戶另行委託所為，而其收取機電費
    用亦非其業務範圍，是以公訴人認其係業務侵占云云，尚有未洽，惟起訴犯罪事
    實則屬同一，起訴法條應予變更。被告先後三次犯行，時間緊接，觸犯構成要件
    相同之罪名，顯係基於概括之犯意反覆為之，為連續犯，爰依刑法第五十六條之
    規定以一罪論，並依法加重其刑。爰審酌被告之平日素行、犯罪之動機、目的僅
    為圖一己之私利、其犯罪之手段尚屬平和、所得款項非多，所生危害非鉅，惟犯
    罪未能坦承犯行之態度等一切情狀，量處如主文所示之刑，並諭知易服勞役之折
    算標準，以示懲儆。
乙、無罪部分：
一、公訴意旨略以；被告己○○意圖為自己不法之利益，自八十九年十月十五日起擅
    自將住戶莊美倫、乙○○所有之六號及八號停車位出租予不詳姓名人，每月收取
    租金分別係一千二百元、一千六百元，租期分別迄九十年三月十五日、九十年二
    月十五日止，足生損害於莊美倫、乙○○，因認被告涉犯刑法第三百四十二條背
    信罪嫌云云。
二、按犯罪事實應依證據認定之，無證據不得推定其犯罪事實；又不能證明被告犯罪
    者，應諭知無罪之判決，刑事訴訟法第一百五十四條、第三百零一條第一項分別
    定有明文；且認定不利於被告之事實，須依積極證據，苟積極證據不足為不利於
    被告事實之認定時，即應為有利於被告之認定，更不必有何有利之證據，另按告
    訴人之告訴，係以使被告受刑事訴追為目的，是其陳述是否與事實相符，仍應調
    查其他事實以資審認，最高法院分別著有三十年上字第八一六號判例、五十二年
    台上字第一三○○號判例可資參照。公訴人認被告有此部分之犯行，無非以被告
    屢傳未到，惟其犯罪事實業據告訴人國信公司代表人甲○○、代理人詹瓊如指訴
    綦詳，復有委員會會議紀錄單影本在卷可參資為論據。
三、訊據被告矢口否認有上開公訴人所指背信之犯行，辯稱並未擅自出租住戶車位，
    係因住戶案外人莊美倫、證人乙○○委託理處理車位出租事宜等語。經查：被告
    並非擅自出租證人乙○○之車位一節，業據證人即車位出租人乙○○、承租人卓
    雅羚（原名丁○○）證述明確，證人乙○○於本院審理中證稱出租車位一事係證
    人丁○○（即卓雅羚）與之當面接洽，租金每期三千元，並交給我二張支票為車
    位之租金，每一張三千元，但後來丁○○決定只租一期，因此其必須退還三千元
    ，但考慮抽回支票並不方便，遂由其代丁○○繳一期三千元之管理費，三千元管
    理費即是交由被告轉交，之後其查詢三千元並未入帳，其就向管理委員會主任委
    員庚○○反應等語。另證人卓雅羚於本院審理中證稱其因被告之介紹向證人乙○○承租車位，係其自己與乙○○接洽，之後其交付三紙支票做為六個月的租金，
    均有兌現，但因其提前退租，實際上只租了四個月，因此乙○○退給二個月租金
    計三千元，其要求乙○○將退回之租金轉做其在社區之管理費，其向被告詢問宋
    女是否有交三千元抵繳管理費，但被告表示沒有，嗣後詢問乙○○表示已將三千
    元交付抵繳管理費，有在管理簿上登記，但未拿到收據，此後會同管理委員會及
    管理公司查閱管理簿，此三千元確有登記，管理公司表示願支付這三千元，其亦
    有收到等語。另證人即前大蘋果社區大樓管理委員會主任委員庚○○於本院審理
    中亦證稱證人乙○○表示其將車位出租給丁○○，丁○○表示車位租金已託被告
    轉交抵繳租金，乙○○並表示係將車位租金抵繳管理費，但事後發現並未抵繳，
    管理委員會即向被告所屬之國信公司反應等語，復於本院審理中另證稱其曾查閱
    管理委員會之簿冊，只有用鉛筆寫下宋小姐三千元，但此三千元實際上並未入帳
    等語。綜上可知，被告並非擅自出租證人乙○○之車位，而係代收證人卓雅羚代
    證人乙○○繳納管理費款項有無入帳一事引發糾紛，公訴人以被告擅自出租證人
    乙○○之車位等背信情事，顯與事實不符。另公訴人所稱被告擅自出租莊美倫車
    位一節，證人即前大蘋果社區大樓管理委員會主任委員庚○○於本院審理中證稱
    莊美倫係以法拍屋方式購得該社區之建物，但其未曾見過此人，莊女亦未居住在
    該社區，而其所有之車位係出租與住戶即案外人林明彥，其曾見莊美倫所有之車
    位停放案外人林明彥之車輛，因其當時任職大樓管理委員會主任委員，基於職責
    前去查詢，當時被告表示該車位係屋主出租給車主，其有詢問有無契約，被告表
    示有定契約，後來莊美倫將該社區之房地轉手後，新屋主發現其車位遭他人停放
    ，向管理委員會反應，案外人林明彥表示管理委員會亂搞，嗣後有人稱案外人林
    明彥是有付租金等語。是以證人庚○○僅係曾向被告詢問出租事宜，就被告是否
    擅自出租一節，並無實據可佐。又證人即原大蘋果社區大樓管理委員會主任委員
    戊○○於本院審理中證稱證人乙○○有向其反應車位問題，但說明的很模糊，其
    只依住戶反應告訴告訴人國信公司，該公司代表人甲○○表示願意負責，至於莊
    美倫車位部分其並不清楚，管委會當時只是依住戶反應要求國信公司處理等語。
    益徵社區管理委員會係就住戶反應向告訴人國信公司處理，其輾轉聽聞傳述，其
    內容非惟失真，此諸如上述證人乙○○車位出租一事，社區管理委員會反應係遭
    被告擅自出租一事即與事實不符，且社區管理委員會據住戶反應，再向告訴人國
    信公司要求處理，國信公司再以對被告提出告訴，此等轉轉傳聞之事實，原即無
    證據能力，不能據以認定犯罪。況以案外人莊美倫實際上亦非居住該社區，且其
    在該社區之建物亦遭拍賣轉手，已如前述，而公訴人自始未傳訊案外人莊美倫，
    且偏查偵查案卷亦無案外人莊美倫之年籍住址以供傳訊查證是否確有委託被告處
    理出租事宜，而公訴人引為證據之有委員會會議紀錄單一份，其中僅記載因前管
    理公司執勤人員與戶私下間有代為委託租賃停車位之情事等內容，益徵被告確係
    代為處理出租車位而非擅自出租住戶車位，公訴人以此委員會會議紀錄單認定被
    告擅自出租車位，殊不知依據何在。綜上所述，揆諸首揭說明，本院認被告涉犯
    公訴人所稱之背信犯行云云，尚無積極證據可佐。此外，本院復查無其他積極證
    據足認被告涉有背信之犯行，是本件公訴人起訴被告背信部分既不能證明被告犯
    罪，自應就此部分諭知其無罪之判決。
據上論斷，應依刑事訴訟法第二百九十九條第一項前段，第三百零一條第一項、第三
百條、刑法第五十六條、第三百三十五條第一項、第四十二條第二項，罰金罰鍰提高
標準條例第一條前段、第二條，判決如主文。
中      華      民      國      九十一      年      八      月    八    日
                                    臺灣臺中地方法院刑事第二庭
                                        法  官  陳  葳
右正本證明與原本無異。
如不服本判決，應於收受本判決後十日內向本院提出上訴書狀，其未敘述上訴理由者
，並得於提起上訴後十日內向本院補提理由書狀（均須按他造當事人之人數附繕本）
「切勿逕送上級法院」。
                                        書記官
中      華      民      國      九十一      年      八      月    八    日
附錄法條：
刑法第三百三十五條第一項：
意圖為自己或第三人不法之所有，而侵占自己持有他人之物者，處五年以下有期徒刑
、拘役或科或併科一千元以下罰金。（罰金數額業已提高十倍）
